【裁判字號】    97,交聲,1731
【裁判日期】    971230
【裁判案由】    違反道路交通管理處罰條例聲明異議
【裁判全文】
臺灣臺北地方法院交通事件裁定        97年度交聲字第1731號
原處分機關  交通部公路總局臺北區監理所
異  議  人
即受處分人  甲○○
上列異議人即受處分人因違反道路交通管理處罰條例案件，對於
交通部公路總局臺北區監理所於中華民國九十七年六月十二日所
為之處分（北監自裁字裁四○—Ａ00000000號），聲明
異議，本院裁定如下：
    主      文
異議駁回。
    理      由
一、按汽車駕駛人，行經有燈光號誌管制之交岔路口闖紅燈者，
    處新臺幣（下同）一千八百元以上五千四百元以下罰鍰；汽
    車駕駛人有道路交通管理處罰條例第五十三條情形者，除依
    原條款處罰鍰外，並予記點三點，道路交通管理處罰條例第
    五十三條第一項、第六十三條第一項第三款分別定有明文。
    再汽車駕駛人之行為，經以科學儀器取得證據資料證明其行
    為違規，當場不能或不宜攔截製單舉發者，得逕行舉發；又
    前項第七款之科學儀器應採固定式，並定期於網站公布其設
    置地點，道路交通管理處罰條例第七條之二第一項第七款、
    第二項本文亦有明文規定。而汽車駕駛人，行經有燈光號誌
    管制之交岔路口闖紅燈者，依違反道路交通管理事件統一裁
    罰基準及處理細則第四十四條第一項及違反道路交通管理事
    件統一裁罰基準表（下稱基準表）之規定，尚須依行為人所
    駕駛車輛之種類及有無在應到案日期前到案等二項因素決定
    應對行為人所處罰鍰之數額。是行為人如係駕駛自用一般小
    客車即小型車，行經有燈光號誌管制之交岔路口闖紅燈而為
    警舉發，於舉發通知單上所載之應到案日期前到案聽候裁決
    ，經處罰機關調查後仍認定其有上開違規行為者，依違反道
    路交通管理事件統一裁罰基準及處理細則第四十四條第一項
    及基準表之規定，應對該行為人處以二千七百元之罰鍰，並
    記違規點數三點。
二、本件異議人即受處分人甲○○於民國九十七年二月二十三日
    下午一時十二分許，駕駛車牌號碼九一九○─ＥＳ號自用一
    般小客車，於行經臺北市大安區○○○路與和平東路口之設
    有燈光號誌管制之交岔路口時，當時受處分人車行方向之路
    口號誌為圓形紅燈，本應不得進入路口，詎其貿然闖越紅燈
    而驅車前進，經以自動採證照相儀器拍照存證，由臺北市政
    府警察局交通警察大隊執法組警務員陳衍雲、陳健字以汽車
    所有人甲○○有違反道路交通管理處罰條例第五十三條第一
    項規定之行為逕行掣單舉發。嗣受處分人於舉發通知單上所
    載應到案日期即九十七年四月二十四日前向原處分機關提出
    申訴，經原處分機關函請舉發單位調查結果，仍認受處分人
    確有前揭違規行為，原處分機關乃於九十七年六月十二日以
    受處分人駕車行經有燈光號誌管制之交岔路口闖紅燈之違規
    事實，依道路交通管理處罰條例第五十三條第一項、第六十
    三條第一項第三款（漏載第三款）、第八十五條第一項、違
    反道路交通管理事件統一裁罰基準及處理細則第四十三條、
    第四十四條及基準表之規定，裁處受處分人二千七百元罰鍰
    ，並記違規點數三點。
三、據受處分人於九十七年六月三十日所提出之聲明異議狀意旨
    ，其固不否認於前述時間、地點，駕駛上開車輛，行經前揭
    有燈光號誌管制之交岔路口並有闖紅燈之違規行為等情，惟
    辯稱：當時駕車行經敦化南路與和平東路交叉處時，恰逢新
    店國小參與臺北市六張犁社區○○○街活動之舞獅團隊伍，
    而為使隊伍行進便利，現場有義交人員指揮交通管制車輛行
    進，伊遂依其指揮行駛，並非蓄意闖紅燈。且違規時間係週
    六假日，該路段車流甚大，若非現場有義交人員予以管制，
    依一般交通常理，東西向之和平東路應已充滿綠燈行進之車
    潮，伊當時確實係在遊神隊伍交通指揮人員之管制下行進，
    並非蓄意違規云云。
四、經查：
（一）本件受處分人駕駛其所有之上開車輛於前揭時間，行經前
      開交岔路口處時，該路口之線圈感應照相機具拍得其於紅
      燈亮起時，不依道路交通標線指示行駛之違規事實，有臺
      北市政府警察局大安分局九十七年八月五日北市警安分交
      字第○九七三二四○三一○○號函及其檢附採證照片二幀
      附卷可參。
（二）受處分人雖以其所駕車輛係因遵循現場義交人員之交通指
      揮行進，並非蓄意闖紅燈等情詞置辯。按汽車行駛至交岔
      路口，其行進、轉彎，應遵守燈光號誌或交通指揮人員之
      指揮，遇有交通指揮人員指揮與燈光號誌並用時，以交通
      指揮人員之指揮為準，道路交通安全規則第一百零二條第
      一項第一款定有明文。所謂交通指揮人員係指執行交通勤
      務之警察或依法令執行指揮交通及交通稽查任務人員，此
      由道路交通安全規則第八十三之一條第一款之規定可明。
      經查，臺北市政府警察局大安分局於九十七年二月二十三
      日在該臺北市大安區○○○路與和平東路口並無編排指揮
      管制勤務一節，有臺北市政府警察局大安分局九十七年八
      月五日北市警安分交字第○九七三二四○三一○○號函一
      紙在卷可稽。又證人即當日行經上開受處分人違規路段之
      新店國小舞獅團帶隊老師乙○○於本院調查時證稱：伊所
      任職學校於九十七年二月二十三日有出獅團到三張犁社區
      ○○○路線有經過敦化南路與和平東路口，經過時旁邊有
      人在指揮交通，伊沒有注意到有義交，應該是穿一般的運
      動服的人在指揮交通等語，證人即亦為當日新店國小舞獅
      團帶隊老師林明勇於本院調查時證稱：伊有參加九十七年
      二月二十三日新店國小舞獅團校外表演，獅團行進路線有
      經過和平東路與敦化南路口，行進的過程中，沿途有人員
      指揮交通，但是伊不清楚是誰指揮交通，也完全不記得他
      們穿什麼等語。酌以受處分人亦自承：那天有下雨，大家
      都穿黃色雨衣，伊沒辦法確定是誰指揮等語，足認當日在
      新店國小舞獅團行經上開受處分人違規路段時之現場指揮
      人員，並非道路交通安全規則第八十三之一條第一款所稱
      之執行交通勤務之警察或依法令執行指揮交通及交通稽查
      任務人員。再者，觀之前揭該採證照片所示，現場並未交
      通義勇警察人員，甚至任何人員在指揮交通，是受處分人
      所為辯解，委不足採。
（三）綜上所述，本件事證明確，受處分人行經有燈光號誌管制
      之交岔路口闖紅燈之違規行為，堪予認定。
五、綜上所述，受處分人確有駕駛自用小客車行經有燈光號誌管
    制之交岔路口闖紅燈之行為，自屬違反道路交通管理處罰條
    例第五十三條第一項之規定，而受處分人於舉發通知單上所
    載應到案日期前向原處分機關提出申訴，原處分機關乃依道
    路交通管理處罰條例第五十三條第一項、第六十三條第一項
    第三款（漏載第三款）、第八十五條第一項、違反道路交通
    管理事件統一裁罰基準及處理細則第四十三條、第四十四條
    及基準表之規定，裁處受處分人二千七百元罰鍰，並記違規
    點數三點，經核並無違誤，本件異議為無理由，自應予以駁
    回。
據上論斷，應依道路交通案件處理辦法第十九條，裁定如主文。
中    華    民    國  九十七  年   十二   月   三十   日
                  臺灣臺北地方法院交通法庭
                      法      官  雷淑雯
以上正本證明與原本無異。
如不服本裁定，應於裁定送達後五日內向本院提出抗告狀。
                      書  記  官  胡詩唯
中    華    民    國  九十七  年   十二   月   三十   日


司法院資訊處製作；財團法人民間司法改革基金會備份。
